臺灣花蓮地方法院刑事判決
110年度原訴字第95號
公  訴  人  臺灣花蓮地方檢察署檢察官
被      告  陳仁傑



選任辯護人  阮慶文律師(法扶律師)          
上列被告因違反毒品危害防制條例案件，經檢察官提起公訴（11
0年度偵字第4837號），本院判決如下：
    主  文
陳仁傑幫助施用第二級毒品，處有期徒刑肆月，如易科罰金，以
新臺幣壹仟元折算壹日。扣案經發還之行動電話壹支（含其內SI
M卡壹張）沒收，於全部或一部不能沒收或不宜執行沒收時，追
徵其價額。
    事  實
一、陳仁傑知悉甲基安非他命係毒品危害防制條例所列管之第二
    級毒品，不得施用、持有，仍因賴智明於民國111年3月19日
    下午6時20分許起，使用門號0000000***號行動電話，與陳
    仁傑使用之門號0000000***號行動電話聯絡陳仁傑，要求帶
    往購買甲基安非他命以供施用，陳仁傑即基於幫助施用第二
    級毒品甲基安非他命犯意，持上開所有之行動電話撥打李佳
    龍持用之門號0000000***號行動電話聯絡李佳龍對之表示要
    購買甲基安非他命（李佳龍涉及販賣第二級毒品部分，經本
    院以110年度原訴字第100號判決在案），隨即與賴智明相約
    見面，由賴智明駕駛車輛搭載陳仁傑前往找李佳龍，其等見
    面後，由李佳龍乘坐賴智明駕駛之車輛，與陳仁傑一同前往
    花蓮縣花蓮市和平路與建林街交岔路口附近，抵達上開路口
    後，李佳龍先向賴智明收取購毒價金新臺幣（下同）1000元
    ，便自行下車，約10分鐘後，旋即上車，將第二級毒品甲基
    安非他命1包交付賴智明，賴智明並於搭載陳仁傑、李佳龍
    返回途中，以將甲基安非他命放在玻璃球內燒烤施用所產生
    之煙氣，陳仁傑即以此方式幫助賴智明購買第二級毒品甲基
    安非他命以施用。嗣經警方持本院核發之搜索票扣得上開陳
    仁傑所有之行動電話1支，因而查獲。
二、案經花蓮縣警察局花蓮分局報告臺灣花蓮地方檢察署檢察官
    偵查起訴。
    理  由
一、證據能力
    本判決後述所引用之證據資料，其中傳聞證據部分，縱無刑
    事訴訟法第159 條之1 至第159 條之4 或其他規定之傳聞證
    據例外情形，亦因檢察官、辯護人及被告或同意可作為證據
    使用，或於本院言詞辯論終結前未聲明異議，依刑事訴訟法
    第159 條之5 第1 項、第2 項之規定，本院審酌該證據作成
    之情況，認為適當，應得為證據。至本判決未引用之證據，
    既未經援引為認定犯罪事實之基礎，爰不逐一論述該等證據
    之證據能力，附此敘明。
二、實體部分
（一）上開幫助施用第二級毒品之犯罪事實，業據被告陳仁傑坦
      白承認，並有搜索票、搜索扣押筆錄、扣押物品目錄表、
      扣押物品收據、通訊監察書、通訊監察譯文、通訊監察報
      告書、花蓮縣警察局花蓮分局函文及所附資料等在卷可證
      ，足認被告前開任意性自白與事實相符，堪以採信。
（二）公訴意旨固認被告所為係犯毒品危害防制條例第4 條第2 項販賣第二級毒品罪嫌。惟施用毒品者關於其向某人購買毒品之供述，必須補強證據佐證，以擔保其供述之真實性，俾貫澈刑事訴訟無罪推定及嚴格證明之基本原則。檢察官固舉證人賴智明之陳述為不利於被告之認定，此部分未經本院引為證據以外，即縱依照證人所述購毒經過，亦非被告先向其兜售毒品，且係其撥打電話給被告，尋請被告帶其去購買毒品，非要求被告出售毒品與之，又其搭載被告前往購買毒品，價金及毒品均係其自行與販毒者完成交易，被告並未經手，雖其於購得甲基安非他命後返回之途中曾因被告表示欲施用甲基安非他命，而分取部分與之一同施用，然此亦非事先應允予被告利益，是以，被告辯稱其並未從中獲利，僅係幫忙賴智明找友人李佳龍調取甲基安非他命，並非全無可採，參以本案如附表所示通訊監察譯文（門號0000000***為被告使用、門號0000000***為賴智明使用、門號0000000***為李佳龍使用、門號0000000***為李佳龍所稱之其毒品上游），可見其等聯絡對話過程確與被告、賴智明所述相符，是因無償受他人委託，代為購買毒品交付委託人，以便利、助益委託人使用者，為幫助行為，矧被告僅係代賴智明尋找可出售毒品與賴智明之人，程度較於代購行為更屬次之，參酌前開說明，就被告本案之犯行應以幫助施用甲基安非他命論斷。
（三）綜上所述，本件事證明確，被告前揭幫助施用第二級毒品
　　  之犯行洵堪認定，自應依法論科。
三、論罪科刑
（一）核被告所為，係犯刑法第30條第1 項前段、毒品危害防制
      條例第10條第2 項之幫助施用第二級毒品罪。又販賣毒品
      與幫助施用毒品基本事實同一，法院在不影響基本事實同
      一之基礎下，非不可變更起訴法條，對幫助施用毒品加以
      審判（最高法院99年度台上字第7743號判決參照），且本
      院於審理時已就幫助施用第二級毒品罪名告知，無礙被告
      及其辯護人防禦權之行使，爰依法變更起訴法條。按毒品
      危害防制條例第17條第1 項規定：「犯同條例第四條至第
      八條、第十條或第十一條之罪，供出毒品來源，因而查獲
      其他正犯或共犯者，減輕或免除其刑」，被告雖曾供出為
      賴智明所覓得之毒品來源為李佳龍，並經檢察官起訴，而
      由本院判決在案，如前述，然警方早於被告到案前，已據
      通訊監察資合理懷疑李佳龍之販賣第二級毒品，有花蓮縣
      警察局函文在卷可參，是雖李佳龍已遭訴追，然並非被告
      之供述因而查獲，是被告並無上開減輕其刑規定之適用，
      附此說明。被告以幫助之意思，參與構成要件以外之行為
      ，為幫助犯，依刑法第30條第2 項規定，依正犯之刑減輕
      之。
（二）爰審酌被告明知毒品對人體之危害甚深，竟僅因其認識賴
      智明，即基於幫助賴智明施用第二級毒品之犯意，為幫助
      其施用第二級毒品之犯行，助長毒品流竄及他人施用毒品
      之惡習，戕害國民身心健康，所生危害程度非輕，應予非
      難；惟考量被告坦承犯行之犯後態度、其犯罪之動機、目
      的、手段及被告自身並未實際從中獲取犯罪利益，兼衡其
      生活狀況、智識程度、前科素行等一切情狀，量處如主文
      所示之刑，並諭知易科罰金折算標準。
（三）門號0000000***號行動電話（含其內SIM卡1張）為被告所
      有供本案犯罪所用，為被告坦承在案，並有通訊監察譯文
      可供佐證，依刑法第38條第2 項規定沒收，而該行動電話
      原經查扣在案，然經警方擷取其內資料儲存於光碟後，即
      發還被告，業經被告陳述在案，故併宣告如全部或一部不
      能沒收或不宜執行沒收時，追徵其價額。另因本案被告係
      幫助賴智明施用毒品，並無營利意圖之可言，賴智明交付
      李佳龍之價金並非被告犯罪所得，故不宣告沒收。
據上論斷，應依刑事訴訟法第299 條第1 項前段、第300 條，毒
品危害防制條例第10條第2 項，刑法第11條前段、第30條第1 項
前段、第2 項、第41條第1項前段、第38條第2 項、第4 項，判
決如主文。
本案經檢察官林英正提起公訴，檢察官王柏舜到庭執行職務。
中　　華　　民　　國　　111 　年　　4 　　月　　19　　日
            刑事第一庭    審判長法  官  黃鴻達         
　　　　　　　　　　　　　　　　法  官  吳明駿
　　　　　　　　　　　　　　　　法  官  戴韻玲
以上正本證明與原本無異。
如不服本判決應於收受送達後20日內向本院提出上訴書狀，並應
敘述具體理由。其未敘述上訴理由者，應於上訴期間屆滿後20日
內向本院補提理由書(均須按他造當事人之人數附繕本)「切勿逕
送上級法院」。
辯護人依據刑事訴訟法第346條、公設辯護人條例第17條及律師
法第32 條第2項、第36條等規定之意旨，尚負有提供法律知識、
協助被告之義務（含得為被告之利益提起上訴，但不得與被告明
示之意思相反）。
因疫情而遲誤不變期間，得向法院聲請回復原狀。
中　　華　　民　　國　　111 　年　　4 　　月　　19　　日

                                書記官  李俊偉
附錄法條：
毒品危害防制條例第10條
施用第一級毒品者，處6月以上5年以下有期徒刑。
施用第二級毒品者，處3年以下有期徒刑。